臺灣新北地方法院刑事判決
                                    111年度審訴字第236號
公  訴  人  臺灣新北地方檢察署檢察官
被      告  白偉廷




上列被告因詐欺案件，經檢察官提起公訴（110年度偵字第47717
號），被告於準備程序進行中就被訴事實為有罪之陳述，本院合
議庭裁定由受命法官獨任進行簡式審判程序並判決如下：
    主  文
白偉廷以網際網路對公眾散布而犯詐欺取財罪，處有期徒刑陸月
。未扣案之犯罪所得新臺幣貳仟元沒收，於全部或一部不能沒收
或不宜執行沒收時，追徵其價額。
    事實及理由
一、查被告白偉廷所犯係死刑、無期徒刑、最輕本刑為3 年以上
    有期徒刑以外之罪，其於準備程序就被訴事實為全部有罪之
    陳述，經告知簡式審判程序之旨，並聽取其與檢察官之意見
    後，本院認無不得或不宜改依簡式審判程序進行之處，爰依
    刑事訴訟法第273 條之1 第1 項、第284 條之1 之規定，裁
    定進行簡式審判程序。
二、本件犯罪事實及證據，除證據部分另補充「被告白偉廷於本
    院準備程序及審理中之自白」外，均引用如附件起訴書之記
    載。
三、按由刑法第339條之4第1項第3款加重事由之立法理由可知，
    該款之加重詐欺罪，係以對不特定多數之公眾散布詐欺訊息
    為要件。行為人若係基於詐欺不特定民眾之犯意，利用網際
    網路等傳播工具，刊登虛偽不實之廣告，以招徠民眾，遂行
    詐騙；縱行為人尚須對受廣告引誘而來之被害人，續行施用
    詐術，使之交付財物，仍係直接以網際網路等傳播工具向公
    眾散布詐欺訊息，無礙加重詐欺罪之成立（最高法院108年
    度台上字第1069 號判決意旨參照）。查：被告在臉書社群
    網站上刊登不實廣告，對公眾散布佯以販售遊戲主機、遊戲
    光碟之訊息而施以詐術，使在上開網站之不特定多數人得以
    共見共聞，適告訴人卓瑋晨於社群網站上瀏覽被告所刊登之
    虛偽訊息因此陷於錯誤，被告再進一步與告訴人以私訊聯繫
    ，繼續施用詐術而使告訴人交付財物，被告所為自屬利用網
    際網路散播不實訊息而遂行詐欺取財犯行甚明。
四、核被告所為，係犯刑法第339條之4第1項第3款之以網際網路
    對公眾散布而犯詐欺取財罪。又按刑法第59條規定犯罪之情
    狀可憫恕者，得酌量減輕其刑，其所謂「犯罪之情狀」，與
    同法第57條規定科刑時應審酌之一切情狀，並非有截然不同
    之領域，於裁判上酌減其刑時，應就犯罪一切情狀（包括第
    57條所列舉之10款事項），予以全盤考量，審酌其犯罪有無
    可憫恕之事由（即有無特殊之原因與環境，在客觀上足以引
    起一般同情，以及宣告法定低度刑，是否猶嫌過重等等），
    以為判斷（最高法院95年度臺上字第6157號判決意旨參照）
    。查被告所犯刑法第339條之4第1項第3款之罪，其法定最輕
    本刑為1 年以上有期徒刑，刑度不可謂不重，惟被告本案犯
    罪手法係獨自1 人在臉書社群網站上刊登不實商品之販售訊
    息而實行詐欺取財犯行，並無與他人組織犯罪集團、多層次
    分工，且其本次犯行所詐得之新臺幣（下同）2 千元，其犯
    罪情節，顯較詐騙集團組織多數人，詳細分工，利用網際網
    路向社會大眾廣泛散布詐欺訊息引人上當，獲取動輒上百萬
    元以上鉅額利益之情節為輕，如逕行科予重刑，未免過苛，
    本院綜合上開各情，認被告之犯罪情節，若科以該條之法定
    最輕本刑1 年有期徒刑，實屬情輕法重，難謂符合罪刑相當
    性及比例原則，是被告之犯罪情狀，在客觀上足以使人感覺
    過苛而引起一般之同情，尚非無可憫恕，爰依刑法第59 條
    規定，酌量減輕其罪之刑。
五、爰審酌被告不思循合法途徑賺取錢財，竟貪圖不法，於網際
    網路刊登不實商品出售訊息，致令告訴人受騙陷於錯誤而交
    付款項，造成告訴人受有財產上損失，行為殊不足取，兼衡
    其素行（見本院卷附臺灣高等法院被告前案紀錄表1份）、
    大學肄業之智識程度（見本院卷附被告個人戶籍資料查詢結
    果1紙）、入監前月薪約3萬多元、無需撫養之人、犯罪之動
    機、目的、手段，犯後坦承犯行，惟尚未與告訴人達成和解
    或取得其諒解等一切情狀，量處如主文所示之刑，以資懲儆
    。另被告本件所犯係最重法定本刑7年以下有期徒刑之罪，
    尚非屬刑法第41條第1項前段規定得易科罰金之罪，然本院
    所宣告之刑暨為6 月以下有期徒刑，依刑法第41條第3項之
    規定，得依同條第2項折算規定易服社會勞動，併此敘明。
六、沒收部分：
    查被告於本案詐得之2 千元未扣案，為被告犯罪所得，且未
    實際合法發還告訴人，被告亦未與告訴人達成和解或賠償損
    害，宣告沒收亦無過苛、欠缺刑法上之重要性、犯罪所得價
    值低微，或為維持受宣告人生活條件之必要等情形，爰依刑
    法第38條之1第1項前段及第3 項之規定宣告沒收，並於全部
    或一部不能沒收或不宜執行沒收時，追徵其價額。
據上論斷，應依刑事訴訟法第273條之1第1項、第299條第1 項前
段、第310條之2、第454條第2項，判決如主文。
本案經檢察官黃筱文偵查起訴，由檢察官高智美到庭執行公訴。
中    華    民    國   111    年     4    月    29    日
                  刑事第二十三庭  法  官  傅明華
上列正本證明與原本無異。
如不服本判決，應於判決送達後20日內敘明上訴理由，向本院提
出上訴狀(應附繕本)，上訴於臺灣高等法院。其未敘述上訴理由
者，應於上訴期間屆滿後20日內向本院補提理由書「切勿逕送上
級法院」。
                                  書記官  盧姿妤
中    華    民    國   111    年     4    月    29    日
附本案論罪科刑法條全文：
中華民國刑法第339條之4
犯第 339 條詐欺罪而有下列情形之一者，處 1 年以上 7 年以
下有期徒刑，得併科 1 百萬元以下罰金：
一、冒用政府機關或公務員名義犯之。
二、三人以上共同犯之。
三、以廣播電視、電子通訊、網際網路或其他媒體等傳播工具，
    對公眾散布而犯之。
前項之未遂犯罰之。
--------------------------------------------------------
附件：
臺灣新北地方檢察署檢察官起訴書
                                    110年度偵字第47717號
　　被　　　告　白偉廷　男　26歲（民國00年0月00日生）
　　　　　　　　　　　　住○○市○○區○○路00號7樓
                        （另案在法務部○○○○○○○○羈押中）
　　　　　　　　　　　　國民身分證統一編號：Z000000000號
上列被告因詐欺案件，已經偵查終結，認應提起公訴，茲將犯罪
事實及證據並所犯法條分敘如下：
        犯罪事實
一、白偉廷因需款孔急，明知其並無意願出售SWITCH遊戲「魔物
    獵人崛起＋魔物amiibo狗」，竟意圖為自己不法所有，基於
    詐欺之犯意，於民國110年3月31日透過FACEBOOK（下稱臉書
    ）網站以帳號「Jngtha Ying」在「Nintendo Switch二手主
    機＋遊戲」臉書社團內，刊登販售上開商品之廣告，佯裝願
    以新臺幣（下同）2,000元出售上開商品，致瀏覽上開廣告
    之卓瑋晨陷於錯誤，於同日8時13分許與白偉廷達成以2,000
    元購買上開商品之合意，白偉廷即於同日8時14分佯裝寄出
    上開商品，卓瑋晨因而以提供卓瑋晨所有台新商業銀行無卡
    提款2,000元之序號與密碼予白偉廷領款之方式，給付2,000
    元予白偉廷，白偉廷旋於同日8時17分自上開帳戶內提領2,0
    00元。嗣卓瑋晨收到白偉廷所寄之包裹，發現包裹內並非上
    開商品，且白偉廷隨即避不見面，卓瑋晨始知受騙。
二、案經卓瑋晨訴由臺中市政府警察局清水分局報告臺灣臺中地
    方檢察署陳請臺灣高等檢察署檢察長令轉本署偵辦。
　　　  證據並所犯法條
一、上揭事實，業據被告白偉廷於偵查中坦承不諱，核與證人即
    告訴人卓瑋晨於警詢證述相符，並有通訊軟體Messenger對
    話紀錄截圖1份、「Nintendo Switch二手主機＋遊戲」臉書
    社團頁面截圖1紙、臉書帳號「Jngtha Ying」個人頁面截圖
    2張暨帳號註冊與登入IP位址列印資料1份、通聯調閱查詢單
    2份、7-ELEVEN貨態查詢系統列印資料1紙、商品包裹外包裝
    照片3紙及監視錄影畫面翻拍照片2張在卷可參，足認被告之
    任意性自白與事實相符，本件事證明確，被告犯嫌堪以認定
    。
二、核被告所為，係犯刑法第339條之4第1項第3款以網際網路對
    公眾散布之方式犯詐欺取財罪嫌。另被告有犯罪事實欄所示
    之詐欺所得2,000元，請依刑法第38條之1第1項及第3項之規
    定沒收、追徵。
三、依刑事訴訟法第251條第1項提起公訴。
　　此　致
臺灣新北地方法院
中　　華　　民　　國　 110　　年　　12　　月　　17　　日
  　　　　　　　　　　　　  檢察官  黃筱文